最高法院刑事判決　　　　　　　　一○○年度台非字第五六號
上　訴　人　最高法院檢察署檢察總長
被　　　告　周國祥
上列上訴人因被告妨害公務等罪案件，對於台灣桃園地方法院中
華民國九十九年十月二十一日第一審確定判決（九十九年度訴字
第八一０號，起訴案號：台灣桃園地方法院檢察署九十九年度偵
字第二三七五八號），認為違背法令，提起非常上訴，本院判決
如下：
    主  文
上訴駁回。
    理  由
非常上訴理由稱：「一、按判決不適用法則或適用不當者，為違
背法令，刑事訴訟法第三百七十八條定有明文。次按刑法第七十
四條所規定，得宣告緩刑者，以未曾受有期徒刑以上刑之宣告，
或前受有期徒刑以上刑之宣告，執行完畢或赦免後，五年以內未
曾受有期徒刑以上刑之宣告為要件。是凡在判決前已經受有期徒
刑以上刑之宣告確定者，即不合於緩刑條件，至於前之宣告刑已
否執行，以及被告犯罪時間或前或後，在所不問，因而前已因其
他犯罪受有期徒刑之宣告確定，即不得宣告緩刑，最高法院五十
三年度台非字第一四八號、八十九年度台非字第六二號著有判決
可參。又按受徒刑之執行完畢，或一部之執行而赦免後，五年以
內再犯有期徒刑以上之罪者，為累犯，加重本刑至二分之一，刑
法第四十七條定有明文。而累犯為法律上加重事由之一，故被告
犯罪是否為累犯，法院應依職權調查，如未調查，遽予判決，即
屬當然違背法令，最高法院九十二年度台非字第三五一號判決可
資參照。二、查本件原審以被告周國祥於民國九十九年九月十四
日晚間七時許，在桃園縣大園鄉○○○路與埔心村八鄰三之十五
號路口前，因飲酒任意躺臥在該路口內側車道，並隨意攔車，桃
園縣政府警察局大園分局埔心派出所（下簡稱埔心派出所）警員
余大沛、郭明欽接獲通報到場處理，被告竟基於於公務員依法執
行職務時，當場侮辱之犯意，以「幹你娘」、「台灣警察都是狗
雜碎」等穢語辱罵警員，並作勢欲攻擊警員，經警員帶回埔心派
出所待訊。而於同日晚間八時五十一分許，在該派出所內，被告
另基於損壞公務員職務上掌管物品之犯意，拿起放置於值班台旁
屬該派出所警員，於執行警察職務上所掌管之公務印表機，並將
該印表機重摔在地上而損壞，台灣桃園地方法院因而認被告犯有
刑法第一百四十條第一項及同法第一百三十八條罪行，以九十九
年度訴字第八一０號判決，分別判處有期徒刑二月、二月，應執
行有期徒刑三月，緩刑三年，固非無見。惟查，被告於九十五年
七月二十日因強盜、傷害等案件，經台灣板橋地方法院檢察署以
九十五年度偵字第一七六二一號提起公訴，由台灣板橋地方法院
於九十五年十二月二十六日，以九十五年度訴字第二六五七號判
決，判處有期徒刑二年十月，經被告上訴後，由台灣高等法院於
九十六年五月十日以九十六年度上訴字第六三八號判決，仍判處
有期徒刑二年十月，嗣於九十六年六月七日確定，繼由台灣高等
法院檢察署於九十六年六月七日以九十六年度執字第三四七號發
監執行，於九十八年四月十二日縮刑期滿執行完畢（被告正確之
居留證號碼為FC00000000號，台灣板橋地方法院檢察署檢察官起
訴書、上開法院判決書均誤繕被告居留證號碼為FC00000000號，
見台灣板橋地方法院檢察署九十五年度偵字第一七六二一號偵查
卷第十三頁、第十四頁），則原審判決之際，被告前已受有期徒
刑以上刑之宣告，且於前案執行完畢後五年內再受有期徒刑以上
刑之宣告，按諸前開說明，本件應屬累犯，亦不得宣告緩刑，詎
原判決竟誤為非累犯，並諭知緩刑三年，其判決自屬違背法令。
二、案經確定，爰依刑事訴訟法第四百四十一條、第四百四十三
條提起非常上訴，以資糾正」等語。
本院按：非常上訴，乃對於審判違背法令之確定判決所設之非常
救濟程序，以統一法令之適用為主要目的。必原判決不利於被告
，經另行判決；或撤銷後由原審法院更為審判者，其效力始及於
被告。此與通常上訴程序旨在糾正錯誤之違法判決，使臻合法妥
適，其目的係針對個案為救濟者不同。兩者之間，應有明確之區
隔。刑事訴訟法第四百四十一條對於非常上訴係採便宜主義，規
定「得」提起，非「應」提起。故是否提起，自應依據非常上訴
制度之本旨，衡酌人權之保障、判決違法之情形及訴訟制度之功
能等因素，而為正當合理之考量。除與統一適用法令有關，或該
判決不利於被告，非予救濟，不足以保障人權者外，倘原判決尚
非不利於被告，且不涉及統一適用法令，即無提起非常上訴之必
要性。所謂與統一適用法令有關，係指涉及法律見解具有原則上
之重要性者而言。詳言之，即所涉及之法律問題意義重大而有加
以闡釋之必要，或對法之續造有重要意義者，始克相當。倘該違
背法令情形，尚非不利於被告，且其違背法令情形，業經本院著
有判例、判決或作成決議、決定予以糾正在案，實務上並無爭議
者（例如不合緩刑要件，誤為宣告緩刑，本院著有五十四年台非
字第一四八號判例），對於法律見解並無原則上之重要性或爭議
，即不屬與統一適用法令有關之範圍，殊無反覆提起非常上訴之
必要性。基於刑事訴訟法第四百四十一條係採便宜主義之法理，
檢察總長既得不予提起，如予提起，本院自可不予准許。次按受
二年以下有期徒刑、拘役或罰金之宣告，認為以暫不執行為適當
，得宣告緩刑者，以未曾因故意犯罪受有期徒刑以上刑之宣告，
或前因故意犯罪受有期徒刑以上刑之宣告，執行完畢或赦免後，
五年以內未曾因故意犯罪受有期徒刑以上刑之宣告者為限，此於
刑法第七十四條第一項規定甚明。是凡在判決前已因故意犯罪受
有期徒刑以上刑之宣告確定者，即不合於緩刑條件，至於前之宣
告刑已否執行，在所不問，因而前已因其他故意犯罪受有期徒刑
之宣告確定，即不得宣告緩刑。本件被告周國祥前因強盜、傷害
等案件，經台灣板橋地方法院於九十五年十二月二十六日，以九
十五年度訴字第二六五七號刑事判決，判處有期徒刑二年十月，
經被告上訴後，台灣高等法院於九十六年五月十日以九十六年度
上訴字第六三八號刑事判決，撤銷第一審判決改判仍處有期徒刑
二年十月，於九十六年六月七日確定，經台灣高等法院檢察署於
九十六年六月七日以九十六年度執字第三四七號發監執行，指揮
書執行完畢日期為九十八年五月十九日，有被告全國刑案資料查
註表在卷可稽（見台灣桃園地方法院檢察署九十九年度執聲非字
第三五號卷）。則被告於前案宣告有期徒刑，且執行完畢後五年
內之九十九年九月十四日再故意犯本件二罪，均為累犯，不得宣
告緩刑。詎原審未察，於九十九年三月十一日判決時，二罪均未
依累犯論處，並諭知緩刑三年，原判決適用法則洵屬不當。但尚
非不利於被告，且於法律見解之統一，欠缺原則上之重要性，客
觀上難認有給予非常救濟之必要性，應認本件非常上訴為無理由
，予以駁回。
據上論結，應依刑事訴訟法第四百四十六條，判決如主文。
中    華    民    國  一○○  年    三    月   十七   日
                      最高法院刑事第六庭
                          審判長法官  洪  文  章  
                                法官  王  居  財  
                                法官  郭  毓  洲  
                                法官  沈  揚  仁  
                                法官  林  秀  夫  
本件正本證明與原本無異
                                      書  記  官  
中    華    民    國  一○○  年    三    月  二十二  日
                                                       s